臺灣高等法院刑事判決
111年度上訴字第819號
上  訴  人  
即  被  告  吳賸鑫

選任辯護人  諶亦蕙律師
            李菁琪律師	 
            邱鼎恩律師
送達代收人  李菁琪律師
上列上訴人因毒品危害防制條例案件，不服臺灣桃園地方法院11
0年度訴字第169號，中華民國111年1月12日第一審判決（起訴案
號：臺灣桃園地方檢察署109年度偵字第26979號），就量刑部分
提起上訴，本院判決如下：
    主  文
原判決關於吳賸鑫之宣告刑部分撤銷。
吳賸鑫經原判決所判處販賣第二級毒品罪部分，處有期徒刑參年
拾月。
    理  由
一、程序事項
(一)審判範圍
　　刑事訴訟法第348條第3項規定：「上訴得明示僅就判決之刑
    、沒收或保安處分一部為之」。上訴人若明白表示僅就科刑
    事項（含加重減輕事由及執行刑）上訴，第二審法院就不需
    再審查原審所認定之犯罪事實（含罪名或罪數）或沒收，僅
    需調查關於量刑之事證（刑法第57條各款事由及加重減輕事
    證），踐行量刑之辯論，以作為論述原判決量刑是否妥適的
    判斷基礎。本件上訴人即被告吳賸鑫已明示只對原審量刑部
    分提起上訴（見本院卷第102頁及第203頁），本院乃就原判
    決量刑妥適與否進行審判，至於原審所認定之犯罪事實、所
    犯罪名及沒收，均不在本件之審判範圍，先此敘明。
(二)本件爭點   
    被告上訴意旨：被告販賣毒品之犯行係於109年7月15日修正
    毒品危害防制條例之前，被告於偵審中有自白販賣大麻之 
    犯行，應有修正前毒品危害防制條例第17條第2項減刑規定
    之適用，而被告無其他刑事前案紀錄，過往素行應可認良好
    ，經警方查獲後亦積極配合辦案並追查上游，其犯後態度亦
    屬良好，且所販賣之毒品品項係大麻，行為次數僅有1次，
    重量僅有1克，價金僅有1, 600元，與一般大、中、小盤毒
    梟相較無法相提並論，而僅屬偶然、突發性之犯罪，被告犯
    罪情節實屬輕微，請依刑法第57條及第59條規定再遞減其刑
    ，又被告非罪大惡極之徒，行有餘力亦多行公益，即便不將
    之與社會隔離，亦顯有改善、教化之可能，請依刑法第74條
    之規定給予被告緩刑之宣告等語。因此，本件之科刑爭點，
    首在於被告是否有修正前毒品危害防制條例第17條第2項減
    刑規定之適用？其次被告犯行除適用刑法第57條量刑事由外
    ，是否有刑法第59條之酌減其刑之適用？此外，被告有無適
    宜緩刑之宣告？以下就此三項爭點分別論述。
二、爭點說明
(一)是否有109年7月15日修正前毒品危害防制條例第17條第2項
    適用
　⒈毒品危害防制條例第17條第2 項部分，於109年7月15日修正
    前的內容為：「犯第4 條至第8 條之罪於偵查及審判中均自
    白者，減輕其刑」，修正後則為：「犯第4 條至第8 條之罪
    於偵查及歷次審判中均自白者，減輕其刑」，而依據其修正
    時立法理由的記載，上述修正似乎只是法條文義的明文化，
    但本院考量修法前毒品危害防制條例第17條第2 項既然是規
    定「審判中」，而未規定被告應於「歷次審判中」均自白，
    則被告於歷次審判中，即使只有1 次自白犯罪，自仍應認其
    符合修正前規定所稱「審判中自白」之要件，而減輕其刑，
    司法實務向來也都為相同的解釋，故修法後規定被告須「歷
    次審判中」均自白，方有該條項減輕其刑規定的適用，顯然
    影響被告實質之刑罰，經比較新舊法結果，修正前之規定對
    被告較為有利，依刑法第2 條第1 項前段，本件應適用修正
    前毒品危害防制條例第17條第2 項的規定，合先敘明。
　⒉法律上所謂自白，是指被告對於其過往之行為，陳述符合於
    犯罪要件之基本社會事實，重點在於事實之供認，而非法律
    之評價。若被告就構成要件之具體事實坦白承認，就是自白
    犯罪，不會因被告主觀上對其所為是否成立犯罪、觸犯何罪
    有無認識而受影響。被告於警詢供承：我的暱稱:Tony所使
    用的通訊軟體IM0暱稱為Tony，LINE ID:0000-000000，暱稱
    ：吳賸鑫(小鑫)，通訊軟體Line暱稱Sunny及IMO暱稱Sunny(
    0000-000000)是蔡旻䜢，詳細時間不記得了，蔡旻䜢坐計程車
    到桃園市大園區的OK便利超商外面跟我面交毒品大麻，價錢
    是新台幣1300元等語，業已自白販賣大麻犯行，雖交易價格
    與購毒所述不同，但就販賣第二級毒品之構成要件已供認在
    卷，被告於偵訊及原審時均否認有獲利而不認罪，惟於本院
    準備及審理時對於起訴販賣大麻之犯罪事實則均坦承不諱（
    見本院卷第102頁、第208至209頁）。從而，被告既在偵審
    中自白販賣第二級毒品罪，自有毒品危害防制條例第17條第
    2 項規定減輕其刑之適用。原審判決理由二㈠認被告警、偵
    訊及原審中均坦承不諱，漏未適用修正前毒品危害防制條例
    第17條第2 項減輕其刑之規定，自有未洽。至於被告雖主張
    有配合警方供出上游，惟於本院審理時亦自承並未查獲等情
    （見本院卷第207頁），自無毒品危害防制條例第17條第1項
    減刑之適用，併此敘明。
(二)是否有刑法第59條適用 　　   
　　刑法第59條規定所稱「犯罪之情狀可憫恕」，係指審酌刑法
    第57條各款所列事項以及其他一切與犯罪有關情狀之結果，
    認其犯罪足堪憫恕，在客觀上顯然足以引起一般同情者而言
    ，又刑法第59條所規定之酌量減輕其刑，係裁判上之減輕，
    必以犯罪之情狀可憫恕，認為宣告法定最低度之刑猶嫌過重
    者，始有其適用。如別有法定減輕之事由，應先依法定減輕
    事由減輕其刑後，猶嫌過重時，始得為之，本件被告販賣第
    二級毒品犯行，已因符合毒品危害防制條例第17條第2項之
    減刑要件，依法減輕後，法定最輕本刑僅有期徒刑3年6 月
    ，相較於減輕前之法定最輕本刑有期徒刑7年，已大幅降低
    ，且販賣毒品屬具有社會危害性之犯罪行為，本案減輕後之
    法定最低刑度，客觀上並無情輕法重之情況，被告雖於本院
    坦承犯行，並提出悔過書，亦僅屬犯罪後態度之量刑因子，
    被告並無顯可憫恕之情，自無刑法第59條規定酌減其刑之適
    用。被告上訴主張被告有刑法第59條酌減其刑之適用，並不
    可採。
(三)是否給予緩刑之宣告 　
　　按受2 年以下有期徒刑、拘役之宣告，而有刑法第74條第1 
    項所列2 款情形之一，認以暫不執行為適當者，得宣告2 年
    以上5 年以下之緩刑，刑法第74條第1 項定有明文。被告所
    犯修正前毒品危害防制條例第4條第2項販賣第二級毒品罪，
    經適用修正前毒品危害防制條例第17條第2項減輕其刑後，
    法定最輕本刑為有期徒刑3年6月以上，參諸前揭說明，已與
    刑法第74條第1項之緩刑要件不符，自無從予以緩刑之宣告
    。
三、撤銷原因
　　原審論處被告所犯修正前毒品危害防制條例第4條第2項販賣
    第二級毒品罪之宣告刑，雖非無見。然查：原判決就被告於
    警詢已自白販賣毒品營利之基本事實，復於本院坦承販賣第
    二級毒品，原判決未及適用修正前毒品危害防制條例第17條
    第2 項減刑規定，自有違誤。被告上訴後主張有刑法第59條
    之適用，雖無理由，但主張符合偵審中自白，則有理由，應
    由本院將被告經原判決所判販賣第二級毒品罪之宣告刑部分
    撤銷。
四、改判理由
(一)本院以原判決所確認之犯罪事實為基礎，依修正前毒品危害
    防制條例第17條第2 項，依偵審中自白規定減輕其刑。減輕
    依法可以減至二分之一，也可以稍加減輕，故法院在決定其
    減讓幅度時，應考量立法目的，及被告於個案中之展現，予
    以妥適裁量。並非一旦符合該規定，即一律擇取對被告最優
    惠的減讓幅度，否則不但有裁量怠惰之嫌，也使個案的量刑
    失去合理公平。按偵審中自白應予減輕之立法目的，係為鼓
    勵被告早日悔過自新，並期節約司法資源、以利毒品查緝，
    俾收防制毒品危害、使案件儘速確定之效而設。因此，若被
    告真誠悔悟而為自白，與不甘不願不認罪，最後僅略透露藉
    機賺點施用之小利，雖均評價為自白，但減輕之幅度自應有
    所區別。本件被告經警詢承認犯行後，於偵訊及原審均一再
    否認販賣，直至本院準備及審理程序始又坦承犯行，綜觀其
    偵查中及原審之供述，未能有效節約司法資源，企求僥倖且
    未及早真誠悔悟，其可獲得刑度減讓幅度不應過高，始公平
    合理。
(二)本院再綜合考量本件購毒者，是友人以通訊軟體與被告聯繫
    ，再約定時地當面交易，金額為1600元，販賣大麻1公克予
    蔡旻䜢，造成毒品之流通與氾濫，並易滋生其他刑事犯罪，
    危害社會匪淺；審酌其自陳高職畢業之智識程度、從事倉儲
    工作、經濟勉持、母親現於療養院等生活狀況，暨其犯罪動
    機、目的、手段、情節、犯罪所得利益及犯罪後態度等一切
    情狀，爰量處如主文所示之刑，以資懲儆。
據上論斷，應依刑事訴訟法第369條第1項前段、第364條、299條
第1項前段，判決如主文。
本案經檢察官劉異海到庭執行職務。
中　　華　　民　　國　　111 　年　　5 　　月　　25　　日
                  刑事第十二庭  審判長法  官  陳如玲
                                      法  官  蔡如惠
                                      法  官  廖建瑜
以上正本證明與原本無異。
如不服本判決，應於收受送達後20日內向本院提出上訴書狀，其
未敘述上訴之理由者並得於提起上訴後20日內向本院補提理由書
（均須按他造當事人之人數附繕本）「切勿逕送上級法院」。
                                      書記官　邵佩均　
中　　華　　民　　國　　111 　年　　5 　　月　　25　　日